【裁判字號】    98,易,509
【裁判日期】    990908
【裁判案由】    詐欺
【裁判全文】
臺灣宜蘭地方法院刑事判決               98年度易字第509號
公  訴  人  臺灣宜蘭地方法院檢察署檢察官
被      告  辛○○
            庚○○
            子○○
上3人共同
選任辯護人  吳振東律師
上列被告等因詐欺案件，經檢察官提起公訴（97年度偵字第4048
號、98年度偵字第3308號、第3310號），本院判決如下：
    主  文
辛○○、庚○○共同犯詐欺取財罪，各處有期徒刑貳年。
子○○共同犯詐欺取財罪，處有期徒刑壹年陸月。
    事  實
一、辛○○係金鑫國際工程有限公司（下稱金鑫公司）之實際負
    責人及正輝工程有限公司（下稱正輝公司）之負責人，子○○係吉田工礦有限公司（下稱吉田公司）之負責人，庚○○
    則為金鑫公司、正輝公司及吉田公司之總經理。辛○○、子
    ○○、庚○○明知佰信企業有限公司（下稱佰信公司）因接
    受委託合作，為辦理友隆企業股份有限公司（下稱友隆公司
    ）石灰石開採工程，而與金鑫公司於民國95年8月21日簽立
    中和礦場礦山卡車道路修建工程合約書（自標高250M~320M
    ~400M段）、中和礦場開闢礦山卡車道路工程合約書（自標
    高400M~525M段，起訴書漏未記載此合約），約定工程地點
    在花蓮縣秀林鄉和仁地區佰信公司所屬之中和礦場，金鑫公
    司應配合將造路工程所採掘之原石依佰信公司指定地點，以
    足夠並符合規定之車輛，將原石鏟裝上車並運輸至佰信公司
    指定地點堆積及指定之碎石機進料口處，該造路工程所採掘
    之原石為友隆公司所有。而友隆公司與正輝公司於95年8月2
    3日簽立友隆公司碎石機及場地（含廠房）出租合約書，約
    定出租地點在友隆公司位於花蓮縣秀林鄉和平村和仁62之1
    號地區所屬碎石機場區，且正輝公司開始正常營運碎石機時
    ，應優先滿足友隆公司所提供礦石之碎石代工業務。正輝公
    司、金鑫公司與吉田公司並未向友隆公司購買中和礦場所採
    掘之原石，甲○○（所涉背信等罪嫌部分，應由檢察官另偵
    辦）僅係受友隆公司委託負責中和礦場內財產保管及安全管
    理之安全主管，友隆公司並未授權或同意甲○○出售中和礦
    場所採掘之原石，且該原石總數量約僅125,000噸，每日採
    掘原石數量無法達1,000噸。詎辛○○、庚○○、子○○因
    正輝公司、金鑫公司財務困窘，且被告辛○○尚負鉅額債務
    ，亟需金錢，竟共同基於意圖為自己不法所有之犯意聯絡，
    自96年5月初起至96年6月27日止，推由辛○○；或辛○○、
    庚○○；或辛○○、子○○；或辛○○、庚○○、子○○，
    接續在上開碎石機場區、宜蘭縣羅東鎮○○路21號2樓之3「
    丙○○代書事務所」、宜蘭縣羅東鎮○○路92號（起訴書誤
    載為宜蘭縣冬山鄉○○○路223號1樓）「清杉企業社」，向
    壬○○、戊○○謊稱：正輝公司、金鑫公司與吉田公司有向
    友隆公司購買中和礦場之原石，具有開採權，貨源充裕，可
    以低於市場原石價格出賣予壬○○、戊○○等語，致使壬○○、戊○○陷於錯誤，合夥以壬○○經營之清杉企業社名義
    向正輝公司、金鑫公司與吉田公司購買該中和礦場所採掘之
    原石，並於96年5月31日，推由辛○○至宜蘭縣羅東鎮○○
    路之丙○○代書事務所，以其代表正輝公司與壬○○即清杉
    企業社簽立土石買賣協議書，約定正輝公司所開採中和礦場
    之海拋石料願以每噸新臺幣（下同）80元之價格售予清杉企
    業社，買賣數量20,000噸，總價160萬元，於96年6月1日開
    始出料，並暫定每日以1,000噸為交料數量。復於96年6月20
    日，辛○○、庚○○、子○○至清杉企業社，推由辛○○代
    表金鑫公司、子○○代表吉田公司與壬○○即清杉企業社簽
    立土石買賣協議書，約定金鑫公司、吉田公司所開採中和礦
    場之海拋石料願以蘇澳港每噸80元、和平港每噸100元售予
    清杉企業社，買賣數量150,000噸，訂金560萬元，餘款由清
    杉企業社分4期以即期支票支付，於96年6月20日開始出料，
    並暫定每日以1,000噸為交料數量。又於96年6月27日，推由
    辛○○、庚○○至清杉企業社，以辛○○代表正輝公司與壬○○即清杉企業社簽立土石買賣協議書，約定正輝公司所開
    採中和礦場之海拋石料售予清杉企業社，買賣數量60,000噸
    ，訂金630萬元，由清杉企業社分2期支付，於96年10月1日
    開始出料，並暫定每月以30,000噸為交料數量。壬○○與戊○○並自96年5月31日起至96年10月31日止陸續共支付8,053
    ,888元，然辛○○、子○○、庚○○則僅自96年6月9日起至
    96年8月18日止，交付8,551.42噸之海拋石予壬○○、戊○○，未提供足夠數量之海拋石，壬○○、戊○○始知受騙。
二、案經告訴人壬○○、戊○○訴由臺灣宜蘭地方法院檢察署檢
    察官偵查起訴。
    理  由
甲、證據能力部分：
壹、按被告以外之人於審判外之言詞或書面陳述，除法律有規定
    者外，不得作為證據；又被告以外之人於審判外之陳述，雖
    不符前4條之規定，而經當事人於審判程序同意作為證據，
    法院審酌該言詞陳述或書面陳述作成時之情況，認為適當者
    ，亦得為證據，刑事訴訟法第159條第1項、第159條之5第1
    項分別定有明文。經查：
一、證人壬○○於97年8月12日、林德文於97年9月10日警詢之陳
    述（見警刑偵二字第0971109834號卷第25頁至第32頁、第37
    頁至第41頁），係被告以外之人於審判外之言詞陳述，且被
    告於審判程序中亦表示不同意作為證據（見本院卷一第91頁
    至第92頁、第130頁），依上開規定，自不得作為證據。
二、證人丙○○於97年8月26日警詢、98年3月23日、98年4月13
    日、98年6月24日、98年9月10日、98年9月30日偵查中未經
    具結；證人乙○○於98年6月24日偵查中未經具結之陳述（
    見警刑偵二字第0971109834號卷第16頁至第19頁、97年度偵
    字第4048號卷第41頁至第42頁、第55頁、第118頁至第119頁
    、第161頁、第180頁至第181頁），雖係被告以外之人於審
    判外之言詞陳述，惟業經被告於審判程序中表示同意作為證
    據（見本院卷一第91頁），且本院審酌上開言詞陳述作成時
    情況，並無違法之處，認為適當，依上開規定，自得作為證
    據使用。
貳、次按證人、鑑定人依法應具結而未具結者，其證言或鑑定意
    見，不得作為證據，刑事訴訟法第158之3定有明文。經查：
    壬○○於97年7月4日、98年4月13日、98年5月13日、98年6
    月3日、98年6月24日、98年7月7日、98年7月27日分別係以
    告訴人、被告身分應訊（見97年度他字第509號卷第4頁至第
    5頁、97年度偵字第4048號卷第55頁、第82頁、第104頁、第
    119頁至第120頁、第128頁至第129頁、第137頁）；戊○○
    於98年5月13日、98年6月3日係以告訴人身分應訊（見97年
    度偵字第4048號卷第82頁、第104頁至第105頁）；林德文於
    98年2月5日、98年9月10日係以被告身分應訊（見97年度偵
    字第4048號卷第14頁至第15頁、第161頁），均未依法具結
    ，其等證詞皆自不得作為本案證據。
乙、實體部分：
壹、認定犯罪事實所憑之證據及理由：
一、訊據被告辛○○、庚○○、子○○固坦承其等分別在金鑫公
    司、正輝公司、吉田公司擔任上開職務，且其等知悉上開中
    和礦場礦山卡車道路修建工程合約書、中和礦場開闢礦山卡
    車道路工程合約書、友隆公司碎石機及場地（含廠房）出租
    合約書之訂立時間、合約內容，亦知悉依該工程合約書採掘
    之原石為友隆公司所有，且依該出租合約書正輝公司僅係提
    供友隆公司碎石代工業務，自96年5月初起至96年6月27日止
    ，被告辛○○等3人確有以上開方式，接續在上開碎石機場
    區、清杉企業社、丙○○代書事務所，與證人即告訴人壬○○、戊○○商談買賣該中和礦場海拋塊石之事宜，並於96年
    5月31日、96年6月20日、96年6月27日，在上開地點，以上
    開方式，先後與證人壬○○、戊○○訂立上開內容之土石買
    賣協議書，而證人壬○○與戊○○自96年5月31日起至96年1
    0月31日止，共支付價金8,053,888元，然被告辛○○等3人
    則僅自96年6月9日起至96年8月18日止，交付8,551.42噸之
    海拋塊石予壬○○、戊○○之事實（見本院卷一第88頁至第
    89頁），核與證人壬○○、戊○○於偵查、本院審理；證人
    即佰信公司負責人蘇光明於偵查；證人即友隆公司中和礦場
    安全主管甲○○於偵查；證人即友隆公司經理癸○○於本院
    審理中證述情節相符（見98年度他字第347號卷第5頁背面至
    第6頁、第11頁背面至第12頁、第21頁背面至第22頁、97年
    度偵字第4048號卷第24頁至第26頁、第118頁、本院卷一第1
    31頁至第149頁、第151頁至第163頁、第180頁至第182頁）
    ，並有營利事業登記基本資料查詢4份、中和礦場開闢礦山
    卡車道路工程合約書1份、中和礦場礦山卡車道路修建工程
    合約書1份、友隆公司碎石機及場地（含廠房）出租合約書1
    份、土石買賣協議書3份、和仁石頭買賣撥款明細1份、正輝
    工程出貨明細表1份、支出證明單影本4張、支票影本32張在
    卷足憑（見警刑偵二字第0971109834號卷第42頁至第64頁、
    97年度偵字第4048號卷第5頁至第10頁、第31頁至第35頁、
    第56頁至第70頁、98年度他字第346號卷第101頁至第102頁
    ），堪認被告辛○○等3人此部分供述，核與事實相符。惟
    被告辛○○等3人均矢口否認有何詐欺取財之犯行，辯稱：
  (一)金鑫公司於訂立中和礦場礦山卡車道路修建工程合約、中和
    礦場開闢礦山卡車道路工程合約後，即依約修復上開路段舊
    有道路及開闢新道路，其工程進行中所採掘之石塊，粒徑大
    於30cm者，因得作為海拋塊石料，經徵得友隆公司派駐現場
    之安全主管甲○○之同意，由被告辛○○、庚○○向甲○○
    買受之，被告辛○○並有交付甲○○現金數千萬元；或依甲○○指示匯款至丁○○或利貞行之帳戶亦逾1千萬元，嗣被
    告辛○○除將海拋塊石料出賣予清杉企業社外，亦出賣予證
    人己○○，而證人己○○隨即於1個月內派車載運完所購買
    之1萬噸海拋塊石料，此業經證人甲○○、己○○於本院審
    理中證述明確，並有被告辛○○所提出之匯款相關單據在卷
    可稽，足證金鑫公司、正輝公司或吉田公司出賣予清杉企業
    社之海拋塊石料，其來源係向甲○○購買，並非不得出售或
    來源不明，且有充分海拋塊石料可供應清杉企業社載運。
  (二)參以證人戊○○所提出之96年6、7月份派車載運海拋塊石料
    過磅單，顯示清杉企業社於96年6月份僅於20至26、30日派
    車共載運63車次，而於96年7月份僅於6、14、16、17、21至
    28共派車載運43車次，足證清杉企業社先後派車載運海拋塊
    石料約8,500餘噸後，即因找不到車輛運送而陷於停頓，並
    非被告辛○○等3人未供應海拋塊石料，是證人壬○○、戊○○所述正輝公司無法交付海拋塊石料供其等載運乙節，即
    與事實不符。
  (三)嗣正輝公司因營運出現困難及被告辛○○個人財務週轉不靈
    ，不得已與友隆公司終止合約，未能繼續施作上開礦山道路
    之修復與闢建，致無法供應清杉企業社海拋塊石料，殊非被
    告辛○○等3人與清杉企業社簽訂土石買賣協議書時，即具
    有不法所有之意圖，並施用詐術，使證人壬○○、戊○○陷
    於錯誤，自不得遽以刑法第339條第1項之詐欺取財罪相繩。
二、經查：
  (一)爭點一：被告辛○○等3人有無對證人壬○○、戊○○施用
    詐術，致使證人壬○○、戊○○陷於錯誤而交付財物？
  1.被告辛○○等3人有無出賣依該工程合約書所採掘原石之權
    源？
  (1)證人癸○○於99年5月19日本院審理中證述：「（問：友隆
    公司在花蓮地區有無工廠或設備、營業所？）在花蓮縣秀林
    鄉和仁地區有中和礦場。…（問：友隆公司在中和礦場的管
    理有哪些階層？）董事長是陳敏賢，另有1位總經理楊昭雄
    及1位副總經理。有關中和礦場的管理都是由總公司管理，
    至於中和礦場現場則由我任經理兼中和礦場的負責人，另現
    場還有1位礦場安全主管甲○○，但甲○○不屬於友隆公司
    的員工，他是我們友隆公司委託在礦場現場管理的人員。…
    （問：友隆公司自己有無開採碎石出售？）友隆公司修舊路
    、開闢新道路期間不准開採，…。（問：友隆公司與台機船
    舶廠是否曾經有答應要賣石頭給與你們公司簽約的佰信公司
    、金鑫公司、吉田公司或正輝公司？）都沒有，1顆都沒有
    。（問：甲○○在中和礦場現場是擔任何職務？）安全主管
    及現場工程管理。他是負責現場工程安全管理，就是整個礦
    場範圍內包括礦山及碎石場的安全管理。（問：甲○○是否
    有權利可以處分你們中和礦場所產生出來的碎石？）沒有權
    利。我們是委託他管理，他只是負責執行有與我們友隆公司
    簽約廠商之合約內容。…（問：中和礦場在發包工程的過程
    中會不會產生你們不要的石頭？）沒有，中和礦場的石頭大
    部分都是石灰石，都可以供水泥廠利用，只要石頭含有百分
    之70之碳酸鈣就可以供水泥廠利用。…（問：你是否知道甲○○有無把山上修復、闢建道路產生的石頭賣給他人？）我
    不知道。…（問：中和礦場的歸屬？）友隆公司。…（問：
    在道路修建工程期間，中和礦場有無開採礦石？）沒有，是
    不允許的，因為每月礦務局、林務局都會派人勘查、監督。
    （問：承租礦場廠房之廠商是否有權挖掘並轉售礦場裡面的
    礦石？）不可能，因為它承租的廠房是在山下，離我們礦區
    還有2、3公里的距離，所以不可能。（問：甲○○他有無權
    同意出售中和礦場的礦石或者你們碎石場的石頭？）他完全
    沒有權限。…（問：關於友隆公司請廠商開闢礦山道路工程
    ，開闢道路所挖掘的原石到底是屬於何人所有？）友隆公司
    。（問：正輝公司到底有無權限出售中和礦場的石頭給別人
    ？）不可能有權限。…（問：友隆公司是否知道被告3人有
    與他人訂立合約出售中和礦場的石頭？）不知道，我是友隆
    公司派駐現場的管理者，但我沒有24小時在那邊，所以我不
    知道，…。（問：金鑫公司有無權限出售中和礦場的石頭？
    ）我根本不知道金鑫公司，金鑫公司不可能有權限。（問：
    吉田公司有無權限出售中和礦場的石頭？）我根本不知道吉
    田公司，吉田公司不可能有權限。（問：你剛剛說友隆公司
    有委託甲○○擔任中和礦場的安全管理，那是否有與甲○○
    簽約？）有，每年都會簽立合約，合約目前在公司，甲○○
    自己也持有1份。…（問：辛○○為何會匯款給利貞行？）
    我不知道。（問：有無聽過利貞行？）丁○○，我認識她，
    但我及友隆公司與利貞行間都沒有業務往來。」等語（見本
    院卷第180頁至第195頁）。佐以證人甲○○於99年5月19日
    本院審理中證述：「（問：為何會擔任中和礦場的安全主管
    ？）我們友隆公司建置時，我就在該處擔任安全工作，我是
    擔任公司的管理工作。我與友隆公司間有1個管理合約，擔
    任該處的安全主管，我不算是友隆公司的員工。（問：你的
    職掌？）就是現場包裝管理、現場人員有無依照合約執行合
    約所定之規範內容。（問：你是否在中和礦場興建、修復道
    路工程擔任現場安全管理人員？）是。（問：中和礦場是屬
    於哪家公司所有？）友隆公司。…（問：你的職務是礦場安
    全，怎麼會把石頭賣給被告？）我有1個管理合約，…管理
    合約內並沒有記載我有權限可以出售石頭。」等語（見本院
    卷一第196頁至第197頁、第203頁），亦核與證人癸○○前
    述內容相符。且依友隆公司與證人甲○○於96年1月1日所簽
    訂之友隆公司（中和礦場）設施維護及行政事務委託管理合
    約書記載：「一、維護管理工作責任：1.進駐廠房全天候24
    小時負責礦場內環境清潔、財產保管及安全管理。廠房內所
    有設施未經委託人同意不得外租（借）他人使用。…三、維
    護管理期限：自96年1月1日起至96年12月31日止。期限內若
    因業務需要委託人必須配合變更或終止本委託書之內容。」
    等語，此有該管理合約書1份在卷可佐（見本院卷一第239頁
    ），顯示證人甲○○僅係受友隆公司委託管理友隆公司中和
    礦場設施維護及行政事務，友隆公司並未授權或同意甲○○
    出售友隆公司所有之原石，益徵證人癸○○所述係屬真實。
    可證友隆公司就中和礦場礦山卡車道路修建工程、中和礦場
    開闢礦山卡車道路工程，於修建及開闢過程中所產生之原石
    未曾出賣予正輝公司、金鑫公司、吉田公司，亦未授權或同
    意證人甲○○出賣該原石予正輝公司、金鑫公司、吉田公司
    。
  (2)又證人甲○○於99年5月19日本院審理中證述：「（問：你
    是否認識辛○○、庚○○？）認識。因為他與我們公司有簽
    署碎石代工合約，就是在我們和仁中和礦場山下的碎石場。
    …（問：中和礦場的礦山道路工程合約，有1個修復、興建
    合約，業主是佰信公司，是否知道佰信公司有與金鑫公司簽
    立合約？）我知道。（問：〈請鈞院提示97偵字第4048號卷
    第65至70頁之『友隆公司碎石機及場地（含廠房）出租合約
    書』、97偵字第4048號卷第31至35頁之『中和礦場開闢礦山
    道路工程合約書』〉是否看過這2份合約？）看過。…（問
    ：是否認識丁○○？）認識，她與我同住，她與我是同居關
    係。（問：丁○○是否為利貞行的負責人？）是。（問：金
    鑫公司在中和礦場的礦山道路修復、興建工程所開採的石頭
    ，除了要運回高雄友隆公司的石頭外，其餘的石頭要如何處
    理？）有多餘的部分我們就交由金鑫公司現場處理，就是賣
    給金鑫公司，以作為我們以後道路維護、邊溝、邊坡的植生
    費用。…（問：所賣石頭的價金如何處理？）就是用在現場
    道路的維護上，資金當時都是在我這裡。（問：你剛剛有提
    到現場多餘的石頭有賣給金鑫公司，請問當時你是與何人接
    洽？）辛○○、庚○○。（問：辛○○、庚○○如何付價金
    給你？）付現金，就是在我們碎石場交付或者用匯款的方式
    給付。…（問：辛○○、庚○○交付現金給你的金額？）我
    現在不清楚。（問：辛○○、庚○○匯款給你的金額？）我
    是請他們匯款到丁○○的帳戶，…。（問：辛○○、庚○○
    匯款到丁○○的帳戶後，丁○○有無把錢領出來給你？）有
    ，我用來作道路的維護、邊溝、邊坡的植被工作，且我有向
    友隆公司報備。（問：〈請鈞院提示97偵字第4048號卷第10
    4頁〉你為何於98年6月3日檢察官問你時，你稱該礦山的原
    石挖掘出來是屬於友隆公司的，並稱並沒有把石頭賣給他人
    ，有何意見？）我剛剛是說在做路的工程中，產生的石頭當
    然是屬於友隆公司的，路在開闢過程中會有高低，在邊坡、
    邊溝取下來的石頭可以由現場人員即我可以便宜行事交由金
    鑫公司處理，就是賣給金鑫公司，因為倘若不處理會阻礙道
    路的前進。（問：賣給金鑫公司的石頭是否先經過碎石場的
    過磅？）是。（問：過磅後是否會交付過磅單給你？）不會
    。（問：倘若沒有交付過磅單給你，你如何與辛○○、庚○○計價？）就是由庚○○提供過磅單再計算。…（問：你是
    否確實有出售中和礦場的石頭給被告？）是。…（問：這些
    金額目前剩下多少？）我記憶中他們不是給付很多，就我所
    知我手上已經沒有這些金額，已經用完了。（問：你出售這
    些石頭給被告，你的上級及公司是否知道這件事？）我於事
    後有跟他們報告，是正輝公司與外面廠商有債務糾紛後，我
    有向友隆公司現場經理癸○○報告，是事後才向癸○○經理
    口頭報告。（問：你當時要出售石頭時有無跟被告簽約？）
    沒有，就是看現場工作情形怎樣我們便宜行事。（問：你的
    職務是礦場安全，怎麼會把石頭賣給被告？）我有1個管理
    合約，因為我有維護道路安全的職責，所以我便宜行事，但
    是管理合約內並沒有記載我有權限可以出售石頭。…（問：
    你把石頭賣給金鑫公司之事，你們總公司是否知道？）這件
    事情我是在正輝公司與外面廠商有債務糾紛後，沒有辦法繼
    續租約時，我有向總公司報告。（問：你出售石頭給被告期
    間，前後有多久？）約半年左右。…（問：利貞行從事何業
    務？）建材買賣，利貞行是我跟丁○○借的。…（問：你剛
    剛說庚○○會依過磅的數量算錢給你，那是否有給你過磅單
    ？）從來沒有，庚○○就大概說1個數字，因為我相信他們
    ，我沒有看過過磅單，都是他用講的。…（問：你同意金鑫
    公司可以運出轉售的石頭，是哪一種石頭？）原石，就是挖
    掘下來的石頭。（問：你說你可以便宜出售石頭給金鑫公司
    ，請問你有無依據或規範？）照合約挖掘出來的石頭是要留
    在現場，合約是這樣規範，…。（問：現場友隆公司中和礦
    場的經理癸○○，當時是否知道你出售石頭給金鑫公司的事
    情？）出售當時他不知道，我是事後才告訴他，就是96年6
    、7月之後，也就是金鑫公司已經沒有辦法施作道路工程時
    我就有告訴癸○○。…（問：是否曾經到過癸○○的宿舍談
    過石頭出售的事情？）沒有。…（問：丁○○對於中和礦場
    的石頭有被被告辛○○、庚○○載運出去出售的事情，是否
    清楚？）不知道，都是我完全在處理。她完全沒有接洽過。
    …（問：是否認識子○○？）見過幾次。」等語（見本院卷
    一第197頁至第210頁），並被告辛○○所提出之匯款單據在
    卷可參（見本院卷一第62頁至第81頁），且被告辛○○、庚○○、子○○於98年12月22日本院準備程序中亦供承：其等
    均曾與證人甲○○接洽，並口頭約定交易原石之事宜等語（
    見本院卷一第48頁、第50頁、第52頁），足認證人甲○○此
    部分證詞應非子虛，堪以採信。可證證人甲○○確有未經友
    隆公司之同意或授權，即擅自與被告辛○○等3人接洽後，
    將友隆公司於上開修建及開闢礦山卡車道路工程中所採掘之
    原石出賣予正輝公司、金鑫公司、吉田公司。
  (3)再證人甲○○於99年5月19日本院審理中證述：「（問：辛○○、庚○○是否知道你在中和礦場的職務？）知道。他們
    知道我是中和礦場的管理員及安全主管，他們2人知道我是
    友隆公司派駐的管理員。」等語（見本院卷一第211頁）。
    且被告庚○○於99年8月25日本院審理中亦供承：「甲○○
    跟我們說他是友隆公司約聘的員工，負責友隆公司中和礦場
    的管理，…。」等語（見本院卷二第73頁），參以被告辛○○等3人分別在正輝公司、金鑫公司、吉田公司擔任上開職
    務，復分別與佰信公司、友隆公司、清杉企業社訂立上開工
    程合約書、出租合約書、土石買賣協議書，並與證人甲○○
    接洽後口頭訂立土石買賣合約，則依其等之智識程度、工作
    經驗，對證人甲○○僅係受友隆公司委託擔任中和礦場之安
    全主管，並非友隆公司之負責人乙節，實難諉為不知，足認
    證人甲○○此部分證詞應屬真實。再承前述，被告辛○○等
    3人均明知上開修建及開闢礦山卡車道路工程中所產生之原
    石係屬友隆公司所有，復知悉證人甲○○僅係受友隆公司委
    託擔任中和礦場之安全主管，並非友隆公司之負責人，則其
    等倘欲合法購買上開原石，理應與友隆公司負責人洽談，並
    訂立書面買賣契約以求保障，且價金亦應係匯入友隆公司所
    開立之帳戶，然被告辛○○等3人竟反與證人甲○○洽談購
    買上開原石事宜，復僅以口頭約定買賣契約內容，交易過程
    亦未提出詳細過磅單等以茲核對，甚至將價金直接交付證人
    甲○○或匯入甲○○私人指定之利貞行或丁○○所設立之帳
    戶，況依證人癸○○於99年5月19日本院審理中證述：「（
    問：你說你們公司沒有賣過原石，請問在礦區原石1噸的市
    價？）原石如果在礦山上交易不含運送費用，約每噸50元。
    」等語（見本院卷一第189頁）；證人甲○○於99年5月19日
    本院審理中證述：「（問：你剛剛說賣給金鑫公司之石頭價
    格？）大約是每噸15元左右。」等語（見本院卷一第198頁
    ）；而被告辛○○等3人於98年12月22日本院審理中自承：
    其等向甲○○購買原石價格為20元等語（見本院卷一第48頁
    、第50頁、第52頁），顯見被告辛○○等3人向證人甲○○
    購買上開原石之價格遠低於癸○○所述市價50元，亦與被告
    辛○○等3人出賣原石予證人壬○○、戊○○之價格為每噸
    80元、100元相距甚遠，倘係合法買賣，交易過程究無如此
    異常、價格亦無如此低廉之可能。綜上，可證被告辛○○等
    3人明知證人甲○○僅係友隆公司中和礦場之安全主管，並
    無權限出賣友隆公司於上開修建及開闢礦山卡車道路工程中
    所採掘之原石，竟仍予以買受。是被告辛○○等3人仍以前
    詞辯稱：其等係向證人甲○○購買友隆公司所有之海拋塊石
    料，故其等有出售該海拋塊石料之正當權源云云，顯不足採
    。
  2.被告辛○○等3人有無對證人壬○○、戊○○施用詐術？
  (1)證人癸○○於99年5月19日本院審理中證述：「（問：你能
    否估計與佰信公司簽約闢建的這2條路，會產生多少石頭？
    ）我們當時內部有初步估算約會產生12萬5千噸的石頭，這
    12萬5千噸的礦石，有些是我們必須載運回去高雄，有些礦
    石是要用來再回填，就是用來回填現場的路基。…（問：你
    們如何預估開闢、修建道路會產生12萬五千噸的石頭？）那
    是我們副總經理計算的，就是以開闢道路的總長度乘上礦石
    的比例，…所以石頭的數量我們是以這個方式計算出來的。
    （問：在開採的過程中，同一位置的道路倘若把高程降低是
    否會產生更多的石頭？）倘若這樣會破壞路形，這樣是不被
    允許的。因為道路是沿著山形往上的，倘若將高程降低的話
    ，就沒有路基，而無法往上開闢道路。（問：你剛剛說礦業
    技師有繪製地形圖，那該地形圖有無標示高程、路寬等相關
    數據？）依政府機關的規定要標示路寬，寬度約5、6米，另
    外高程部分一定會標示，當時繪製地形圖時一定會先標示出
    高程，施作後在驗收時也會再丈量道路的長度及高程。」等
    語（見本院卷第183頁、第187頁）。佐以證人甲○○於99年
    5月19日本院審理中證述：「（問：金鑫公司在中和礦場的
    礦山道路修復、興建工程每月產生的石頭有多少？）應該是
    幾千噸不等，…。（問：你說你可以便宜出售石頭給金鑫公
    司，請問你有無依據或規範？）…我便宜行事出售賣給金鑫
    公司的石頭道路工程產生的量沒有很多，大約每日幾百噸，
    不可能每日有1千噸的量，因為道路沒有很寬。」等語（見
    本院卷一第198頁、第208頁）。復觀諸上開中和礦場礦山卡
    車道路修建工程合約書、中和礦場開闢礦山卡車道路工程合
    約書，均載明工程合約範圍包括圖樣、施工計劃書圖等，且
    工程範圍亦有清楚約定包括：舊有道路修建（自標高250M
    ~320M~400M段），全長約1,000公尺、新建運輸道路（自標
    高400M~525M段），全長約1,250公尺，路面寬為5~6公尺，
    邊溝寬為1公尺，修建完成之路面應壓實，保持平整並內斜
    向1%至邊溝等，此有該工程合約書2份在卷可稽（見97年度
    偵字第4048號卷第32頁、第57頁），足見上開工程必須依圖
    樣、施工計劃書圖等施工，具有一定之範圍，則於工程施作
    過程所採掘之原石數量自屬有限，益徵證人癸○○、甲○○
    此部分證詞，係屬真實。參以被告辛○○於99年8月25日本
    院審理中亦供承：「友隆公司只有要求我們每年要載運10萬
    5千噸的水泥料到高雄港，且已經載運4次回去，這是公司的
    要求。」等語（見本院卷二第74頁），益證證人癸○○前述
    於上開工程施作過程中所採掘之原石，有一部分需運回位於
    高雄市之友隆公司乙節，係屬真實。可證友隆公司於上開礦
    山卡車道路修建及開闢工程中所採掘之原石數量有限，約僅
    125,000噸，每日所採掘之原石數量無法達到1,000噸，且所
    採掘之原石部分需用以回填路基，部分則需載運回友隆公司
    。而金鑫公司既與佰信公司簽訂中和礦場礦山卡車道路修建
    工程合約書、中和礦場開闢礦山卡車道路工程合約書，被告
    辛○○、庚○○並依約施作上開工程，被告庚○○於99年5
    月5日本院審理中亦供承：「現場是我在管理，開採的速度
    我非常瞭解。」等語（見本院卷一第164頁），再承前述，
    被告辛○○、庚○○、子○○均曾與證人甲○○洽談購買上
    開原石之事宜，衡情被告辛○○等3人對上開友隆公司於該
    修建及開闢礦山卡車道路工程中所採掘之原石數量有限，約
    僅125,000噸，且每日所採掘原石數量無法達到1,000噸，並
    需依約回填或載回友隆公司乙節，應知之甚詳。
  (2)又證人壬○○於98年3月2日偵查中證述：「（問：96年5月3
    1日這次的買賣協議書，簽約之前是否有去現場看過〈提示
    〉？）…我有去中和礦場看，現場約有200噸左右的海拋石
    塊。…（問：辛○○有無告訴你不夠的海拋石塊如何交付給
    你？）因為現場沒有辦法堆置那麼多海拋石塊，所以我車到
    現場，他們再從山上載海拋石塊到中和礦場交給我。…（問
    ：96年6月20日簽約之前，第1次所買的海拋石塊是否都有按
    契約約定每日以l千噸交料給你？）沒有，在96年6月20日之
    前只有交付2次，第1次96年6月9日付169.48噸，第2次96年6
    月16日交付1598.48噸。（問：既然於96年6月20日之前被告
    等人已沒有依照約定出料給你，為何還要跟他們簽約？）因
    為颱風關係，道路壞掉沒有辦法載料，我於96年6月20日簽
    約前兩三天有去現場看，確實是道路壞掉。（問：96年6月
    27日這次所買的海拋石塊一樣是中和礦場的嗎？）是。（問
    ：這次簽約之前被告等人有無出料給你？）有，96年6月23
    日又出1695.98噸給我。…（問：96年6月20日簽約時，為何
    吉田公司會出來跟你簽約？）我怕1間公司不可靠，我要求
    正輝要拿另兩間公司出來跟我簽約，所以吉田、金鑫跟我簽
    約。」等語（見97年度偵字第4048號卷第24頁至第26頁）；
    於98年9月10日偵查中證述：「（問：被告丙○○等6人如何
    詐騙你們？）辛○○、庚○○、子○○、丙○○、乙○○於
    96年5月初，在清杉企業社，辛○○叫子○○拿出中和礦場
    礦山道路工程合約書、友隆公司（中和礦場）碎石機及場地
    （含廠房）出租合約書等資料，辛○○、庚○○與子○○告
    訴我及戊○○說他們與中和礦場有簽約，有向中和礦場購買
    海拋石塊，所以可以賣給我及戊○○海拋石塊。」等語（見
    97年度偵字第4048號卷第160頁）；於99年5月5日本院審理
    中證述：「（問：你為何相信辛○○有海拋石可以賣給你？
    ）當時我們有去辛○○位於和平的砂石場看，在砂石場時辛○○有拿從山上帶下來的海拋石給我及戊○○看，有幾百噸
    ，約2、3百噸，之後也有帶我們上山去看。（問：你是說當
    時去砂石場時並沒有海拋石，是之後他們從山上載運海拋石
    下來給你們看？）是，之後他們也有帶我們去山上看。（問
    ：後來辛○○帶你們去哪裡看海拋石？）就是去距離該砂石
    場約1公里左右的地方看，我看到一片山，辛○○跟我說他
    們有跟那個地方的公司就是友隆公司打合約，辛○○跟我說
    依照他與友隆公司的合約，他可以賣海拋石給我，所以我後
    來就與辛○○簽約。（問：你當時是否有交付第1份合約的
    160萬元？）有，但我沒有收到海拋石2萬噸。…（問：你前
    1次2萬噸都還沒有完全收到，怎麼又要簽約購買15萬噸？）
    那時候好像有颱風，路沒有通，…這次是辛○○、子○○找
    我說叫我再買海拋石。…（問：你第1次簽約所購買的2萬噸
    都還沒有收完，為何要給付第2次的錢，並交付更多的錢？
    ）辛○○及子○○跟我說買海拋石要交付現金，所以我就用
    現金，第2次簽約購買的時候，因為路沒有通，我們還是需
    要海拋石，辛○○與子○○來找我，我就再次跟他們簽約並
    支付金錢。…（問：既然你實際上收到的海拋石與合約約定
    的17萬噸還差很多，怎麼又會與辛○○簽立第3次合約要購
    買6萬噸？）那是辛○○、子○○又來找我說還要再賣我海
    拋石，…。（問：本來是正輝公司與你簽約，為何後來會是
    金鑫公司與吉田公司與你的清杉企業社簽約？）當時我會怕
    ，所以子○○與辛○○才主動用金鑫公司、吉田公司與我們
    清杉企業社簽約，一開始是正輝公司與我們清杉企業社簽約
    ，之後因為我們會怕，所以辛○○、子○○就另以吉田公司
    、金鑫公司與我簽約。（問：經查海拋石是友隆公司的，並
    不是被告3人所有的，你為何會跟他們購買？）當時辛○○
    、子○○有拿與友隆公司簽立的合約書給我看，說他們有跟
    友隆公司簽約，可以拿到海拋石，所以他們可以賣海拋石給
    我，因此我才會與他們簽約。第3次簽約時，庚○○是有參
    與。…（問：為何不是約定出貨多少，你就支付多少現金，
    而是在還沒有收到貨前，你先支付現金？）買賣砂石就是要
    先支付現金才會出貨。…（問：當時被告3人到你的公司洽
    談時，為何會相信他們有權可以出售和仁砂石場上方的海拋
    石？）因為我有去他們的砂石場看過，當時他們有載運2、3
    百噸的海拋石到砂石場內，他們也有帶我去開採地看過，他
    們可以運送至砂石場。…（問：是否知道被告3人是私底下
    偷賣海拋石？）我不知道。被告3人跟我說他們是從山上載
    下來的，被告3人說開採權是他們的，也有開發票給我。…
    （問：本件要簽約之前，是你先去砂石場看，並由他們帶你
    去開採區看，還是被告3人先到你們公司與你洽談？）當時
    應該是96年5月初，先到丙○○代書事務所那邊講，之後我
    、丙○○、被告辛○○、庚○○及戊○○就去中和礦場看，
    當時在丙○○代書事務所及中和礦場時辛○○、庚○○有說
    ，他們有權利可以把海拋石載下來出售，並說他們有簽約，
    有開採權。第2次是辛○○、子○○、庚○○他們3人到我的
    清杉企業社談，是洽談價格、出貨情形等，當時他們有拿中
    和礦場之合約書給我看，要我相信他們有開採權，當時戊○○也有在場。（問：簽約之前，你與戊○○去中和礦場幾次
    ？）就1次。就是第1次簽約之前。（問：你與戊○○去中和
    礦場時，被告辛○○、庚○○到底有無拿中和礦場的合約書
    給你看？）在中和礦場的時候沒有拿出來，是後來到清杉企
    業社有拿合約給我看，另簽約時也有拿合約給我看。…（問
    ：當時被告交付給你看之「中和礦場礦山道路工程合約書」
    、「友隆公司碎石機及場地（含廠房）出租合約書」），你
    自己有無仔細看過合約內容？）沒有。但被告3人有跟我說
    依據合約他們可以拿海拋石下來，但是我並沒有去看合約中
    有無記載，他們也沒有指出來給我看。（問：為何你沒有仔
    細看合約？）我就是相信被告他們，而且我也有到砂石場去
    看，並且有在砂石場看到海拋石。」等語（見本院卷一第
    132頁至第148頁）。佐以證人戊○○於98年6月24日偵訊中
    證述：「（問：是否於96年4月底跟乙○○、丙○○到中和
    礦場看，並看到辛○○提供友隆企業股份有限公司中和礦場
    碎石機及場地含廠房出租合約書？）我當時沒有去，是後來
    我於96年5月中旬跟壬○○一起去。」等語（見97年度偵字
    第4048號卷第119頁）；於99年5月5日本院審理中證述：「
    （問：你們於簽立第1次合約前，是否有去和仁的礦場看過
    ？）我有跟壬○○到礦場…看過，但我沒有上去山上，就是
    在底下看大致的位置而已。（問：你到現場看的時候，有無
    看到現場有堆積海拋石？）其實載運下來的石頭，還要經過
    碎石機處理，所以現場有堆積石頭的地方，以便他們可以直
    接將石頭推至碎石機處理。…（問：你剛剛說簽立3份合約
    你都有在場，那當時於簽約之前，被告3人是否都有出面與
    你及壬○○洽談？）是，3人都有，但我不記得他們各次出
    現的次數，不過被告3人都有同時出現過，也有2個人同時出
    現過。…（問：被告3人是否曾經分別跟你洽談過購買海拋
    石的量及運送等情形？）是。…（問：你是何時看到中和礦
    場礦山道路合約、友隆公司碎石機及場地（含廠房）出租合
    約書？）…這2份合約是後來簽約時我有要求把合約書與我
    們的買賣合約書訂在一起，才拿出來的，…。（問：當時被
    告有無跟你解釋他們所提出之合約內容？）辛○○、庚○○
    、子○○一直跟我說他們石頭的量可以增加，…被告他們有
    礦場，所以我認為他們有能力可以出貨。…（問：當時你與
    被告3人簽約時，為何會相信你先支付現金給被告3人後，被
    告3人有能力可以依合約交付海拋石給你？）…被告3人也在
    清杉企業社向我表示他們礦場山上的土石蘊藏量非常足夠，
    對他們來說我要購買的量也只是10幾萬噸而已，所以他們表
    示一定可以供應，而且1個月後，就是在我支付3百萬元時，
    他們有拿他們公司的報表給我看，每個月有4、5萬噸的量，
    資料都是在清杉企業社拿給我看，我才會一直相信他們。（
    問：你與被告3人簽約時，被告3人有無跟你解釋過，要販賣
    給你之海拋石的來源？）有，就是說山上打下來的。（問：
    當時被告3人是跟你說所賣給你的海拋石是他們的，還是是
    他們向他人買來的？）他們說是他們的。…（問：你是否知
    道其實被告3人與中和礦場所簽立合約書的內容，事實上他
    們只負責代工，被告3人並不能取得砂石？）不知道。如果
    被告3人一開始就跟我說他們只有代工，你想我會跟他們買
    嗎？我也不可能先支應他們那麼多錢。」等語（見本院卷一
    第156頁至第161頁）。綜觀證人壬○○與戊○○上開證詞，
    就：於96年5月間某日即簽訂第1次土石買賣協議書前，其
    等曾至上開碎石機場區參觀，辛○○、庚○○以在該處及山
    上所堆置之原石，對其等佯稱有向友隆公司購買原石，並有
    簽訂契約，具有開採權，原石數量充裕等語；嗣在簽訂3
    份土石買賣合約書之過程，被告3人均有對其等佯稱正輝公
    司、金鑫公司、吉田公司有向友隆公司購買原石，具有開採
    權，原石貨源充裕等語；其等因此陷於錯誤，誤信正輝公
    司、金鑫公司、吉田公司確有向友隆公司購買原石，且貨源
    充裕，而簽訂3份土石買賣協議書，並支付部分價金等重要
    情節，證述大致相符，並有證人壬○○於97年8月12日警詢
    中所提出之土石買賣協議書3份、和仁石頭買賣撥款明細1份
    、正輝工程出貨明細表1份、支出證明單影本4張、支票影本
    32張；於98年3月2日偵查中所提出之中和礦場開闢礦山卡車
    道路工程合約書1份在卷足憑（見警刑偵二字第0971109834
    號卷第42頁至第64頁、97年度偵字第4048號卷第第31頁至第
    35頁），益證證人壬○○、戊○○前述，應非子虛，堪以採
    信。
  (3)參以證人丙○○於99年5月26日本院審理中證述：「（問：
    你去到工廠時，碰到哪些人？談了什麼事？）有碰到庚○○
    及工人，並看到工廠內有砂石、大石頭。當時辛○○說他們
    山上有很多海拋石，並開始洽談價錢，但價錢不是當天在工
    廠談成的，是後來有到清杉企業社的公司洽談，也有到我事
    務所洽談價錢。（問：你去工廠時係與何人一起去？）有我
    、乙○○、及我的兒子，當時是由我開車，但我沒有與戊○○、壬○○去。戊○○、壬○○是之後得知地點，他們2人
    另外自己去辛○○的工廠看。…（問：你如何確認辛○○有
    權可以賣石頭？）因為當時工廠在運作，有大卡車從山上載
    運大石頭到工廠，工廠內有碎石機在運作，將大石頭碎成小
    石頭，最後清杉企業社與正輝公司簽約的時候，辛○○有出
    示他與東南水泥訂立的開採合約書，…。（問：去清杉企業
    社洽談時，除了你與乙○○，是否在庭被告3人也有在現場
    與戊○○、壬○○一起洽談？）我去過不只1次，第1次時是
    在清杉企業社，有辛○○、我、乙○○、壬○○、戊○○。
    第2次也是在清杉企業社，有辛○○、我、乙○○、壬○○
    、戊○○、庚○○。其後又有1、2次是在我的事務所洽談，
    我、辛○○、乙○○、壬○○、戊○○、庚○○均有在場，
    其中1次被告子○○有在場。…（問：根據壬○○、戊○○
    所述，你們洽談過程中辛○○曾經叫子○○拿出開採的合約
    書及廠房出租合約書給告訴人看，是否如此？）…我們在場
    時只有看到合約書，就是辛○○有權可以到山上開採的合約
    ，合約書是辛○○於洽談時提出給壬○○、戊○○他們看，
    是要證明辛○○他們有權可以開採礦石，…。（問：你看到
    辛○○所出示的合約，是什麼內容讓你認為辛○○他們有權
    可以開採礦石？）…是辛○○提出1份合約書說他跟礦場的
    人有簽立合約，他有權可以開採山上的海拋石，當時乙○○
    、戊○○、壬○○有在場，辛○○是第1次到清杉企業社洽
    談時拿出該合約的，但第1次時庚○○與子○○沒有去，之
    後洽談時庚○○就有參與。（問：洽談時辛○○、庚○○他
    們2人如何表示他們有權可以開採？）當時我與乙○○到工
    廠時，辛○○、庚○○2人指著裝運石頭的卡車跟我說那些
    都是山上開採下來的，每天卡車都運很多石頭下來，載運下
    來的原石經碎石機運作成碎石，我及乙○○就詢問載運下來
    的原石是否可以出售，他們2人說可以，並說價錢一定比變
    成碎石的石頭便宜。…（問：辛○○、庚○○有無說到工廠
    及山上的礦場其實是屬於友隆公司所有？）都沒有。…（問
    ：96年5月31日簽約之前子○○、庚○○有無出面過？）沒
    有。但是當時我們去礦場看的時候，庚○○是在擔任廠長，
    他負責管理，庚○○當時有說他是在工廠負責生產及管理，
    外面則是由辛○○負責。（問：何時看到庚○○、子○○出
    面？）就是2萬噸的合約已經簽立後，子○○與辛○○就到
    我的事務所說還可以出售更多的數量的原石，價格也可以更
    低，…。（問：96年5月31日簽立合約之前，被告與告訴人
    之間洽談過幾次？）約有3、4次，時間大約是從96年5月初
    開始洽談，就是96年5月31日簽約前2、3星期前開始談的。
    洽談的地點大部分是在我的事務所，第1次雙方認識是在我
    的事務所，之後分別有到清杉企業社及我的事務所洽談，最
    後簽約的地點是在我的事務所。（問：照你所述，是否於96
    年5月31日簽立合約之前，被告3人中只有辛○○出面洽談？
    ）是，庚○○都沒有出面，庚○○是我與乙○○到工廠時才
    見到他的，庚○○有說他負責工廠管理及生產事宜，其他對
    外業務是由辛○○處理。」等語（見本院卷二第12頁至第21
    頁）。綜觀證人丙○○所述簽訂上開3份土石買賣協議書之
    過程，核與證人壬○○、戊○○前述情節大致相符，益徵證
    人壬○○、戊○○前述情節係屬真實。
  (4)況被告辛○○於99年5月5日本院審理中亦供承：「我在山上
    有提出工程合約，我所出售的石頭是有合法的來源，…我所
    作的工程是開採，開採下來的石頭我是另外向人家購買的，
    …。」等語（見本院卷一第163頁）；於99年8月25日本院審
    理中供承：「（問：若依你們所述，你們出賣予告訴人的海
    拋石市價為何？）第2次簽約有些運到花蓮和平港，價錢是1
    百元，也比市價低。」等語（見本院卷二第78頁）。被告庚○○於99年5月5日本院審理中供承：「告訴人他們到礦場現
    場來看，…在現場我有解說可以出售的量及貨料、來源，我
    有說石頭的來源是從山上載運下來的，且當時要出售石頭，
    我在現場有把我們與友隆公司的合約拿出來給告訴人看，簽
    約的時候我有1次在場，…。」等語（見本院卷一第150頁）
    ；於99年5月26日本院審理中供承：「我去過清杉企業社1、
    2次，主要是要去瞭解簽約的內容，這樣我才能夠安排供貨
    。」等語（見本院卷二第22頁）；於99年8月25日本院審理
    中供承：「（問：若依你們所述，你們出賣予告訴人的海拋
    石市價為何？）那時候行情應該是120元到140元，我們賣告
    訴人80元的價格是便宜的。」（見本院卷二第78頁）。而被
    告子○○於99年8月25日本院審理中供承：「（問：關於第2
    次合約砂石買賣事宜你是否參與？）告訴人與辛○○洽談土
    石買賣時，我有協助他們洽談合約的細節，讓他們雙方的條
    件能夠一致，…。」等語（見本院卷二第75頁），益證證人
    壬○○、戊○○前述情節應非子虛，係屬真實。
  (5)是本院相互勾稽證人壬○○、戊○○、丙○○上開證詞與被
    告辛○○等3人前開供詞，可證被告辛○○；或被告辛○○
    、庚○○；或被告辛○○、子○○；或被告辛○○、庚○○
    、子○○，確有自96年5月初起至96年6月27日止，接續在上
    開碎石機場區、丙○○代書事務所、清杉企業社，向壬○○
    、戊○○稱：正輝公司、金鑫公司與吉田公司有向友隆公司
    購買中和礦場之原石，具有開採權，貨源充裕，可以低於市
    場原石價格出賣予壬○○、戊○○等語，壬○○、戊○○因
    此以合夥之清杉企業社名義向正輝公司、金鑫公司與吉田公
    司購買該中和礦場所採掘之原石，並簽立上開3份土石買賣
    協議書及給付上開價金。
  (6)然承前述，被告辛○○等3人明知於中和礦場礦山卡車道路
    修建工程、中和礦場開闢礦山卡車道路工程中所採掘之原石
    ，係屬友隆公司所有，友隆公司並未出賣該原石予正輝公司
    、金鑫公司、吉田公司，亦未授權或同意證人甲○○出賣該
    原石予正輝公司、金鑫公司、吉田公司，亦明知於上開工程
    中所採掘之原石數量約僅125,000噸，無法達到每日1,000噸
    之數量，竟仍向證人壬○○、戊○○佯稱正輝公司、金鑫公
    司、吉田公司有向友隆公司購買原石，並有簽訂契約，具有
    開採權，原石數量充裕，可以低於市價出賣予壬○○、戊○○等語，致使證人壬○○、戊○○陷於錯誤，而以合夥之清
    杉企業社名義向正輝公司、金鑫公司與吉田公司購買該中和
    礦場所採掘之原石，並簽立上開3份土石買賣協議書及給付
    上開價金，被告辛○○等3人所為自屬施用詐術之行為甚明
    。
  (7)至於被告雖以舉證人己○○及證人戊○○所提出之過磅單，
    辯稱係因清杉企業社未依約派車載運所購買之海拋塊石料，
    復未支付後續價金，致使正輝公司、金鑫公司、吉田公司財
    務週轉不順，而無法上山載運海拋塊石料，並非被告辛○○
    等3人不依約交付足量之海拋塊石料云云。惟查：
  證人己○○雖於99年5月19日本院審理中證述：伊於2、3年
    前夏天，有以每噸100元或110元之價格，向被告辛○○、庚○○購買1萬噸之海拋塊石料，伊並於1個月內派車載運完畢
    等語（見本院卷一第212頁至第217頁）。然觀之證人己○○
    與清杉企業社向被告辛○○等人所購買上開海拋塊石料之數
    量相距甚遠，兩者本即不得比附援引，究不能以被告辛○○
    、庚○○有履行與證人己○○間之買賣契約，即推論被告辛○○等3人亦會履行與清杉企業社間之買賣契約。況承前述
    ，被告辛○○等3人明知友隆公司於中和礦場礦山卡車道路
    修建工程、中和礦場開闢礦山卡車道路工程中所採掘原石之
    數量有限，竟於出賣該原石予清杉企業社之期間，尚出賣該
    原石予證人己○○，益見被告辛○○等3人自始即無履約之
    意。
  又證人壬○○於98年3月2日偵查中證述：「（問：是否因為
    你不能派車去中和礦場，他們才沒有將海拋石塊交付給你？
    ）不是，我車子派上去，他們都沒有海拋石塊給我載。」等
    語（見97年度偵字第4048號卷第26頁）；於99年5月5日本院
    審理中證述：「（問：你剛才說因為被告沒有交付海拋石給
    你，你才退票？）是。（問：是否你有要去載運海拋石，但
    是他們沒有辦法交付海拋石給你？）是。（問：大約是什麼
    時候的事情？）應該是第3次簽約後沒多久。…（問：到底
    是你們交給被告3人的支票先退票，還是被告3人先沒有交付
    海拋石給你們？）應該是被告3人先沒有交付海拋石給我們
    ，我們才退票。」等語（見本院卷一第141頁至第142頁、第
    146頁）。佐以證人戊○○於99年5月5日本院審理中證述：
    「（問：最後你們為何拿不到足量的海拋石？）這是被告他
    們沒有辦法供應出來，而不是我們沒有去載，如果他們現在
    可以供應出來，我現在還是可以載運，我們車隊要去載運的
    時候，不是被告放在現場的海拋石數量不夠，就是沒有機具
    鏟裝上拖車，所以才沒有辦法載運。…（問：你與壬○○聯
    名的戶頭，是何時開始退票？）8月底9月初開始退票。」等
    語（見本院卷一第152頁、第156頁）。參以證人丙○○於99
    年5月26日本院審理中證述：「（問：你剛才說戊○○、壬○○跟你說土石載運不順利的時間？）…大約於96年5月31
    日簽約後40、50天，壬○○與戊○○就跟我說他們載運1萬
    噸的石頭之後，就開始載運不順利，…告訴人說沒有貨源，
    …。（問：到底為何辛○○沒有繼續提供海拋石給告訴人他
    們？）…被告辛○○那邊山上石頭出貨不順利，工廠內沒有
    足夠的石頭量，…。（問：是否知道告訴人的票後來為何會
    跳票？）就是被告他們沒有出貨，告訴人於簽約時就已經先
    將支票交付給被告他們，支票是陸陸續續屆期的，告訴人沒
    有載運到足夠的石頭，所以就故意讓支票不兌現。」等語（
    見本院卷二第19頁至第20頁）。綜觀證人壬○○、戊○○、
    丙○○上開證詞，就證人壬○○、戊○○係於被告辛○○等
    3人無法依約交付原石始退票乙節，證述一致，復觀之正輝
    公司最後1次出貨時間為96年8月18日，而證人壬○○、戊○○開始退票之時間則為96年8月31日，此亦有和仁石頭買賣
    撥款明細1份、正輝工程出貨明細表1份在卷可佐（見警刑偵
    二字第0971109834號卷第51頁至第52頁），況承前述，清杉
    企業社既已支付8,053,888元之價金予正輝公司、金鑫公司
    、吉田公司，倘被告辛○○等3人有提供足夠之原石，衡情
    證人壬○○、戊○○究無不派車至上開碎石機場區載運之理
    ，足認證人壬○○、戊○○、丙○○上開證詞係屬真實，堪
    以採信。可證被告辛○○等3人自簽約後即未提供足夠數量
    之原石，更於96年8月19日起即未再交付原石予證人戊○○
    、壬○○。是被告辛○○等3人仍以前詞置辯，顯不足採。
  且證人戊○○於99年5月26日本院審理中亦證述：「上一次
    開庭我就陳述我手上只有部分的地磅單，沒有全部的地磅單
    。另我前次也有陳述我的車子到達中和礦場時，同時期還有
    其他人的車輛在載運原石，所以經常石頭供應不足，或將原
    石裝運上拖車的機具設備不足，並不是我沒有派足夠的車去
    載運。」等語（見本院卷二第9頁）。參以證人戊○○所提
    出之過磅單均係有載運貨物，此有該地磅單在卷足憑（見本
    院證物袋），則倘清杉企業社派車至友隆公司中和礦場未能
    如期承載原石上車，自無法進行過磅，本即不可能會有過磅
    單，是究不能以證人戊○○所提出之上開地磅單，據此推論
    清杉企業社未派足夠之車輛前往友隆公司中和礦場載運原石
    甚明。故被告辛○○等3人仍以前詞置辯，自不足採。
  (二)爭點二：被告辛○○等3人有無意圖為自己不法所有之犯意
    聯絡？
  1.證人甲○○於99年5月19日本院審理中證述：「（問：你出
    售石頭給被告期間，前後有多久？）…於96年3月左右金鑫
    公司的營運就不正常，在施作道路工程現場的怪手就被廠商
    運走了，所以施作工程就不順利，因此到96年9月13日就與
    金鑫公司林德文解約。…（問：金鑫公司究竟何時開始沒有
    實際從事道路興建工程？）96年農曆年過後，幾乎就沒有辦
    法再承作，到3、4月根本就沒有再做了。」等語（見本院卷
    一第203頁、第207頁），並有96年9月13日切結書1份、97年
    1月16日解除合約協議書及領據各1份在卷可佐（見本院卷一
    第232頁、第234頁至第235頁），堪以採信。可證金鑫公司
    於96年3月間財務已出現週轉困難情形。
  2.且被告辛○○於99年8月25日本院審理中供承：「（問：你
    們與告訴人簽約時，當時正輝、金鑫公司營運如何？）當時
    公司資金有缺乏，但不是很嚴重，是要向人借錢才能夠週轉
    過來，當時清杉企業社給我的票我都轉出去給別人了，…。
    （問：最後1次96年6月27日訂約時，你們公司營運情形如何
    ？）公司是有缺資金，…。」等語（見本院卷二第75頁至第
    76頁、第78頁）。佐以被告庚○○於99年8月25日本院審理
    中供承：「（問：你們與告訴人簽約時，當時正輝、金鑫公
    司營運如何？）當時公司資金有缺乏，…。（問：之前你在
    警察局所述公司發生財務問題是何時？）我只知道是96年間
    ，…。」等語（見本院卷二第75頁至第77頁）。而被告子○○於98年2月5日偵查中亦供承：「（問：是否實際管理吉田
    公司？）吉田公司沒有實際營業，就只有跟清杉簽訂合約這
    次。…（問：為何這15萬噸的土石買賣，會用到吉田的發票
    ？）因為如果吉田已經入資，我們會把重心移到吉田公司，
    因為正輝公司的信用不好。」等語（見97年度偵字第4048號
    卷第15頁至第16頁）；於99年5月26日本院審理中供承：「
    於96年6月20日洽談時，有2張現金支票是由我代領送去給被
    告辛○○的債權人，…。我會幫辛○○是因為公司營運過程
    中他跟我借了1千多萬元，當時我是熱心幫助辛○○的，另
    我的朋友也借給辛○○很多錢，共超過3千萬元。」等語（
    見本院卷二第10頁、第22頁）；於99年8月25日本院審理中
    供承：「（問：為何妳會成立吉田公司？）我認識辛○○時
    ，辛○○的公司已經營運不佳，經濟有困難，我們是一群朋
    友發現，商談後就借錢給辛○○，後來因為辛○○信用有問
    題，銀行已經退票拒往，所以辛○○希望我開立新公司，所
    以我才成立吉田公司，95年12月12日設立吉田公司負責人是
    我，成立吉田公司的目的是為了辛○○的正輝公司及金鑫公
    司整頓好，再將吉田公司移轉給辛○○。…（問：96年6月2
    0日時，關於庚○○、辛○○公司狀況你是否清楚？）之前
    就有跟他們談公司要怎麼樣才能繼續營運下去，我們知道公
    司在外面有欠錢，把清杉企業社開出來的票款拿出來還給公
    司債權人，…。」等語（見本院卷二第75頁、第78頁），益
    徵證人甲○○前述金鑫公司於96年3月間財務已週轉困難乙
    節，係屬真實，參以被告辛○○等3人上開供詞，足認被告
    辛○○等3人均知悉於96年5月間正輝公司、金鑫公司之財務
    週轉困窘，且被告辛○○尚負鉅額債務，亟需金錢。再承前
    述，被告辛○○等3人既明知正輝公司、金鑫公司、吉田公
    司均未向友隆公司購買原石，證人甲○○無權出售於上開工
    程施作過程中所採掘之原石，且該原石之數量有限，仍對證
    人壬○○、戊○○施用上開詐術，致使證人壬○○、戊○○
    陷於錯誤，而交付8,053,888元，然被告辛○○等3人則僅交
    付8,551.42噸之原石予證人壬○○、戊○○，即未再交貨，
    被告辛○○等3人自具有意圖為自己不法所有之犯意聯絡甚
    明。故被告辛○○等3人仍以前詞辯稱：其等並無詐欺取財
    之犯意云云，顯不足採。
三、綜上所述，被告辛○○等3人基於意圖為自己不法所有之犯
    意聯絡，共同於上開時間、地點，以上開分工方式，接續對
    證人壬○○、戊○○施以上開詐術，致使證人壬○○、戊○○陷於錯誤，而先後與正輝公司、金鑫公司、吉田公司訂立
    上開土石買賣協議書，並交付上開財物之事實，事證明確，
    應依法論科。
貳、論罪科刑之理由：
一、被告辛○○、庚○○、子○○所為，均係犯刑法第339條第1
    項之詐欺取財罪。
二、被告3人間具有犯意聯絡及行為分擔，為共同正犯。
三、被告3人以出售海拋塊石料為由，詐騙告訴人壬○○、戊○○出資購買，其先後向告訴人壬○○、戊○○謊稱正輝公司
    、金鑫公司、吉田公司有向友隆公司購買原石，擁有開採權
    ，原石來源充裕，可以低於市價出賣等語，並與告訴人簽定
    土石買賣協議書3份之施用詐術行為，係基於同一詐欺取財
    之目的，而利用同一犯罪機會接續為之，為接續犯。
四、爰審酌被告辛○○有違反票據法、偽造文書、侵占之犯罪前
    科；被告庚○○、子○○則無犯罪前科，此有臺灣高等法院
    被告前案紀錄表3份在卷可參，惟其等不思循正途賺取金錢
    ，竟因正輝公司、金鑫公司財務週轉困難，且被告辛○○在
    外負債甚鉅，亟需金錢，而接續對告訴人壬○○、戊○○施
    以上開詐術，致使告訴人壬○○、戊○○陷於錯誤，而出資
    購買上開原石，造成告訴人壬○○、戊○○受有財產上之損
    害，並因此精神倍受煎熬，及考量被告辛○○3人參與犯罪
    之程度，與其等於犯罪後猶飾詞否認犯行，且迄今均未能賠
    償告訴人壬○○、戊○○所受損害，毫無悔意，態度不佳等
    一切情狀，分別量處如主文所示之刑，以示懲儆。
、適用之法律：
一、程序法方面：刑事訴訟法第299條第1項前段。
二、實體法方面：刑法第28條、第339條第1項，刑法施行法第1
    條之1第1項、第2項前段。
本案經檢察官劉惟宗到庭執行職務。
中    華    民    國    99    年    9     月    8     日
                  刑事第二庭  審判長法  官  林惠玲
                                    法  官  劉家祥
                                    法  官  蘇錦秀
以上正本證明與原本無異。
如不服本判決應於收受送達後十日內向本院提出上訴書狀，並應
敘述具體理由；其未敘述上述理由者，應於上訴期間屆滿後二十
日內向本院補提理由書(均須按他造當事人之人數附繕本)「切勿
逕送上級法院」。
                                    書記官  林慶生
中    華    民    國    99    年    9     月    13    日
【附錄本案論罪科刑法條】
刑法第339條第1項：
意圖為自己或第三人不法之所有，以詐術使人將本人或第三人之
物交付者，處5年以下有期徒刑、拘役或科或併科1千元以下罰金
。

司法院資訊處製作；財團法人民間司法改革基金會備份。
